【裁判字號】    98,台上,7267
【裁判日期】    981203
【裁判案由】    偽造文書
【裁判全文】
最高法院刑事判決            九十八年度台上字第七二六七號
上  訴  人  甲○○
選任辯護人  葉武侯律師
上  訴  人  乙○○
上列上訴人等因偽造文書案件，不服台灣高等法院高雄分院中華
民國九十六年九月四日第二審判決（九十六年度上訴字第一三七
四號，起訴案號：台灣屏東地方法院檢察署九十一年度偵字第四
五五二、六０二九號，九十二年度偵字第一六四六號），提起上
訴，本院判決如下：
    主  文
上訴駁回。
    理  由
按刑事訴訟法第三百七十七條規定：上訴於第三審法院，非以判
決違背法令為理由，不得為之；是提起第三審上訴，應以原判決
違背法令為理由，係屬法定要件。如果上訴理由書狀並未依據卷
內訴訟資料具體指摘原判決不適用何種法則或如何適用不當，或
所指摘原判決違法情事，顯與法律規定得為第三審上訴理由之違
法情形不相適合時，均應認其上訴為違背法律上之程式，予以駁
回。原判決認定上訴人甲○○、乙○○有其事實欄所載犯行，因
而撤銷第一審關於甲○○、乙○○部分之科刑判決，改判論甲○
○犯公務員登載不實罪，處有期徒刑壹年肆月，減為有期徒刑捌
月；乙○○共同犯行使偽造私文書罪，處有期徒刑伍月，減為有
期徒刑貳月又拾伍日，同時諭知易科罰金之折算標準，緩刑年
，並為相關從刑之宣告。已詳所憑證據及認定之理由；並說明
共同被告許博勝於民國九十二年九月二十二日偵查中之結證得作
為證據，而共同被告呂壽福於警詢及偵查中未經具結之證詞，及
許博勝於偵查中未經具結之供證，不得作為證據使用，另許博勝
於警詢陳述，與其在第一審審理中所證內容，其中關於「辦妥尋
獲手續後，陳德興有無與伊將系爭車輛交給呂壽福、黃明春」；
「陳德興有無分得酬勞」等節不相符部分，其先前於警詢中之陳
述具有較可信之特別情況，且為證明犯罪事實存否所必要，具有
證據能力；復就刑法於九十五年七月一日修正施行後之新舊法規
定，比較何者有利於上訴人，並選擇應適用之法律。對於上訴人
所為之辯解，如何不可採，並在理由內逐一指駁，俱有卷存證據
資料可資覆按。又採證認事，係事實審法院之職權，其對證據證
明力所為之判斷，如未違背經驗法則與論理法則，復已敘述其憑
以判斷之心證理由，即不能任意指為違法，據為提起第三審上訴
之合法理由。而認定犯罪事實所憑之證據，並不以直接證據為限
，間接證據亦包括在內，審理事實之法院綜合卷內各種直接、間
接證據，本於推理作用，於通常一般之人均不致有所懷疑，得確
信其為真實之程度者，資為認定犯罪事實之基礎，如無違背一般
經驗法則，尚非法所不許。原判決依憑(1)甲○○於警詢中已自承
對許博勝所持證件已有啟疑，未透過警用相關查詢系統詳為查證
，顯與常情有悖，且許博勝偵查中證稱甲○○知道伊不是林世彬
本人，伊冒名簽署「林世彬」姓名後，告知不用寫『許博勝代簽
』字樣，而許博勝容貌與偽造之「林世彬」身分證所貼照片可輕
易辨識，甲○○明知許博勝並非原車主林世彬，暨屏東縣警察局
屏警刑車字第三三二一號車輛協尋通報單第二聯正本、第三聯影
本、尋獲報案筆錄、偽造之雲林縣警察局「高警刑成字第０二０
八五八號」車輛失竊證明單、林世彬國民身分證影本、屏東縣警
察局潮州分局九十三年八月十二日潮警刑字第0930016258號函
檢附警察常用勤（業）務執行程序及作業指導書所載之處理流程
；甲○○復自承承辦本件汽車尋獲作業時，並未通知刑事組人員
採證，未按標準程序作業處理；(2)乙○○於警詢中自承知悉呂壽
福並非車主「阮世結」本人、證人即「賓士」汽車公司接待人員
吳周儐、同案被告呂壽福、陳嘉慶於第一審審理中之供證、汽車
買賣合約書、屏東縣屏東市「賓士汽車保養廠」所開具「車輛車
鎖ＤＲＴ零件及鑰匙申購單」、「ＥＢＳ３車輛鑰匙／ＥＺＳ電
門開關申請單」影本，以及人頭車主「阮世結」身分證正面暨偽
造之行車執照影本等證據，認定甲○○受理本件尋獲車輛之作業
流程，有上開明顯不符作業流程及未詳細辨識查證情形，非僅係
一般行政疏失，應認係受友人即同案被告潘秋旺請託始為不實之
登載；又乙○○係與自稱車主之呂壽福一同前往辦理申購鑰匙及
電門開關手續，並與呂壽福配合向吳周儐佯稱呂某為車主阮世結
，以方便辦理申購手續，復由呂壽福冒用「阮世結」名義簽名於
申購單，乙○○對於呂壽福冒用阮世結名義簽署申購單之犯罪事
實，具有認識，就冒名申領鑰匙及電門開關，與呂壽福互有犯意
聯絡及行為分擔。復就公訴意旨指乙○○另向黃明春取得偽造之
系爭車輛行車執照，持向賓士汽車公司人員行使申領鑰匙，涉犯
刑法第二百十六條、第二百十二條行使偽造特種文書罪部分，認
無積極證據足資證明，乃不另為無罪之諭知。所為論述及說明，
核與經驗法則、論理法則無違。甲○○、乙○○上訴意旨，置原
判決上開明確論斷於不顧，對事實審法院採證認事之職權行使及
原審已調查、理由已說明或與本件犯罪構成要件無關之事項，徒
憑己見，漫指原判決採證違法、理由矛盾，及為事實上或細節上
之爭執，均非適法之上訴第三審理由。另供述證據前後，雖稍有
參差或互相矛盾，事實審法院非不可本於經驗法則斟酌其他證據
作合理之比較定其取捨，從而供述證據之一部認為真實者予以採
取，亦非證據法則所不許。證人許博勝於第一審交互詰問時翻異
前詞，稱甲○○不知伊非車主，伊沒問甲○○要不要寫下『許博
勝代簽』字樣云云，與其在偵查中所證甲○○知道伊不是林世彬
本人，並於簽署林世彬後，告知不用寫『許博勝代簽』字樣之供
述不一致；又呂壽福於第一審最後審理期日證稱：申購單上「阮
世結」之名字是黃明春簽的，亦與其在審理中供承：去賓士公司
時自稱是「阮世結」，申購單上「阮世結」的名字是伊簽的等語
不符；原審已在判決內說明其就案內所有證據本於調查所得心證
，認許博勝於第一審之供述乃事後迴護甲○○之飾詞，呂壽福於
第一審最後審理期日所證係事後避就諉責之詞，均無可採，而為
取捨判斷之理由，經核亦無違背證據法則情形。甲○○上訴意旨
任意指摘原判決違背證據法則，亦與法律規定得為第三審上訴理
由之違法情形，不相適合。再有利於被告之證據不採納及應於審
判期日調查之證據，係指該證據倘予採納或經調查所能證明者，
得以推翻原審判決所確認之事實，而得據以為不同之認定而言。
如非事理所必然，或係無從調查之證據方法，即欠缺其調查之必
要性，縱未調查，或未於理由加以說明，均與所謂違背法令之情
形不相適合。原判決已說明：許勝博經第一審交互詰問，對甲○
○詰問權之行使並不受影響，甲○○請求再次傳喚許勝博，核無
必要；又呂壽福迭於第一審審理中供承：去賓士公司時自稱是「
阮世結」，申購單上「阮世結」名字是其簽的等情明確，乙○○
就申購單上「阮世結」名字係何人所簽乙節，請求再訊問吳周儐
，核無必要等理由。況原審於最後審判期日審判長問上訴人等及
其辯護人尚有何證據請求調查，上訴人等及其辯護人均答稱：「
沒有」（見原審卷第一五一、一五二頁）。而本院為法律審，上
訴人等在本院又為此爭執，自非依據卷內資料執為指摘之合法上
訴第三審理由。至賓士汽車公司業務專業人員吳周儐是否違背其
職務上應注意之事項致受騙，與乙○○之罪責無涉，原判決亦無
調查職責未盡之可議。另犯罪之時間，除有特殊情形外，並非構
成犯罪事實之要素，關於犯罪時間、地點之認定，縱令與證據所
顯示之情形不盡相符，惟如無礙於特定事實之同一性，而與犯罪
構成要件、刑罰加減免除等項不生影響，則尚難認係認定犯罪事
實與所採用證據顯不相符，足以影響原判決，而得據以為違法之
指摘。乙○○偕同呂壽福，前往賓士汽車公司申購汽車鑰匙之時
間，起訴書載為乙○○偕同黃明春、呂壽福於同年六月二十一日
過戶後某日，先至屏東市賓士汽車公司訂購遙控器及鑰匙組，因
該公司規定必須車主或出具車主委託書始能申購零件未果，即於
同年月二十九日及七月一日，偕同知情之陳嘉慶，再至賓士公司
，向吳周儐佯稱陳嘉慶即是車主「阮世結」，並由陳嘉慶於遙控
器及鑰匙組訂購單上偽簽「阮世結」之署名，以求掩飾，致使該
公司陷於錯誤，賣予其等遙控器及鑰匙組進行換裝等情。因與第
一、二審判決認定之犯罪時點稍有參差，核與乙○○提起第三審
上訴所提該賓士汽車公司經銷商即俊喬車業行簽發之「統一發票
收據」上所載日期九十二年六月二十五日亦相齟齬。惟尚無礙於
特定事實之同一性，而與犯罪構成要件、刑罰加減免除等項不生
影響，仍非得指為違法，而據為上訴第三審之理由。其餘上訴意
旨所指各節，經核亦與法律規定得為第三審上訴理由之違法情形
不相適合。綜上說明，應認其等上訴均為違背法律上之程式，併
予駁回。
據上論結，應依刑事訴訟法第三百九十五條前段，判決如主文。
中    華    民    國  九十八  年   十二   月    三    日
                      最高法院刑事第八庭
                          審判長法官  洪  文  章
                                法官  王  居  財
                                法官  郭  毓  洲
                                法官  黃  梅  月
                                法官  邱  同  印
      本件正本證明與原本無異
                                      書  記  官
中    華    民    國  九十八  年   十二   月    七    日
                                                    Ａ


司法院資訊處製作；財團法人民間司法改革基金會備份。
